臺灣桃園地方法院民事判決　　　　　　　95年度訴字第2013號
原　　　告　台灣農林股份有限公司
法定代理人　甲○○
訴訟代理人　丙○○
被　　　告　乙○○○
上列當事人間請求返還土地等事件，於民國96年5 月23日辯論終
結，本院判決如下：
    主      文
被告應將坐落於桃園縣復興鄉○○○段一二五地號土地上，如附
圖所示編號125-A（面積39平方公尺）、125-B（面積42平方公尺
）、125-C（面積115平方公尺）、125-D（面積9平方公尺）、12
5-E（面積13平方公尺）、125-F（面積35平方公尺）之地上物拆
除，將土地返還原告。
訴訟費用由被告負擔。
本判決於原告以新臺幣貳拾參萬貳仟元為被告供擔保後，得假執
行。但被告如以新臺幣陸拾玖萬肆仟捌佰參拾元，為原告供擔保
後，得免為假執行。
    事實及理由
一、本件原告起訴主張：坐落桃園縣復興鄉○○○段125 地號土
    地（下稱系爭土地）為伊所有，詎被告未經其同意，擅自於
    系爭土地上搭蓋地上物，屬無權占有，經原告催告其拆除地
    上物並返還土地予原告，均不予置理，為此依民法第767 條
    規定訴請被告拆除地上物並返還土地予原告等語，並聲明：
    被告應將系爭土地，如附圖所示編號125-A （面積39平方公
    尺）、125-B （面積42平方公尺）、125-C （面積115 平方
    公尺）、125-D （面積9 平方公尺）、125-E （面積13平方
    公尺）、125-F （面積35平方公尺）之地上物拆除，將該部
    分土地返還原告。願供擔保請准宣告假執行。
二、被告則以：系爭土地早年係由多人共同合夥承租耕作，推派
    代表人與原告簽訂租賃契約，並由輪值經營人負責繳納租金
    ，此事已於早年共同前往原告公司當面口頭報告，並經原告
    公司主管同意，承租期間只要照繳租金並註明繳納人即可，
    租約上之承租人，僅為合夥承租代表，不需換約更名，租賃
    契約仍繼續有效。而系爭土地歷年來均由被告繳納租金並承
    租耕作，被告為系爭土地之合夥承租人之一，原告對此事亦
    知悉，其所開立之發票抬頭亦記載被告姓名，是以被告占有
    系爭土地乃本於租賃契約之正當權源。又系爭土地上之房屋
    係數十年前之舊有房屋，乃原告一併放租之地上物，並非承
    租人所新增改建，從而，原告以被告無權占有系爭土地，而
    訴請被告拆除地上物，並返還土地，實無理由等語，資為抗
    辯。並聲明：原告之訴及假執行之聲請駁回。如受不利之判
    決，願供擔保請准宣告免為假執行。
三、查原告主張其所有系爭125 地號土地，先後與訴外人沈寶桂
    、沈阿行於民國93年3 月9 日、同年月18日簽訂「私有耕地
    租約」及「茶園放租合約」，租期均自92年1 月1 日起至97
    年12月31日止共6 年，而被告竟占有使用系爭土地，於其上
    搭蓋如附圖所示編號125-A 、125-B 、125-C 、125-D 、12
    5-E 、125-F 之地上物等情，有租賃契約2 份在卷可稽（見
    本院卷第100 、101 頁），並經本院至現場履勘及囑託桃園
    縣大溪地政事務所測量並作成複丈成果圖在卷可按，自堪信
    為真實。
四、本件原告以被告無權占有系爭土地，主張依民法第767 條之
    規定，請求被告拆除地上物並返還系爭土地，而被告對於原
    告為系爭土地所有人乙事並不爭執，惟以其並非無權占有為
    抗辯。按所有權人對於無權占有或侵奪其所有物者，得請求
    返還之，對於妨害其所有權者，得請求除去之，有妨害其所
    有權之虞者，得請求防止之，民法第767 條定有明文。又以
    無權占有為原因，請求返還所有物之訴，被告對原告就其物
    有所有權存在之事實無爭執，而僅以非無權占有為抗辯者，
    原告於被告無權占有之事實，無舉證責任，被告應就其取得
    占有，係有正當權源之事實證明之，如不能證明，則應認原
    告之請求為有理由（最高法院72年度台上字第1552號、2516
    號、85年度台上字第1120號判決意旨可資參照）。是以，被
    告自應就其取得占有係有正當權源之事實，舉證證明之。經
    查：
（一）被告抗辯系爭土地乃多人共同合夥承租，訴外人沈阿行、
      沈寶桂乃合夥人所推派代表與原告簽訂租賃契約之人，租
      賃契約實係存在於原告與諸多共同合夥承租人之間，而被
      告即為合夥承租人之一，且多年來均由被告繳納租金並實
      際經營使用系爭土地，伊占有系爭土地係本於合夥之租賃
      契約而來云云。查依系爭租賃契約書所載內容，並無隻字
      片語記載沈阿行、沈寶桂為合夥之代表人或代理人而簽訂
      該契約，自難認該二人以外之人為該契約之承租人。且按
      稱合夥者，謂二人以上互約出資以經營共同事業之契約。
      被告應就其主張合夥承租耕作之事實，舉證以實其說，惟
      被告就該項事實並未能舉證證明，所為抗辯自難採信。
（二）又被告辯稱系爭租金均由伊支付，並由伊使用系爭土地，
      此為原告所知悉，且發票抬頭已由原告之職員吳小姐記載
      伊姓名，當初有告知原告，但原告說不用更名承租人云云
      。然此為原告所否認，依舉證分配之原則，被告自應就此
      有利於己之事實負舉證之責。然查發票之原本並未記載被
      告之姓名，且依證人吳玲玲（即被告所稱於收據上記載伊
      姓名之原告公司職員）之證述：「（問：125 地號承租人
      是何人？沈阿行、沈寶貴。（問：被告是否為承租人？）
      不是。（問：沈阿行、沈寶貴的租金由何人繳納？）我們
      不會問是何人繳納，只要來繳納的人告知要繳何人的租金
      ，我們就認定繳納何人租金。（問：統一發票影本，上有
      記載乙○○○的名字，是否你書寫的？）民國95年7 月25
      日的收據是我寫的，其他的都不是。（問：為何當初要寫
      乙○○○的名字？）是應被告要求而書寫，並無特別意思
      。」（本院卷第129 、130 頁），亦難因此而為有利於被
      告之認定。何況租金是否由承租人自付，並不影響租約之
      效力，亦難以租金係由被告交付，即認承租人係被告。是
      被告之抗辯，並不可採。
五、綜上所述，被告既無法就其取得占有係具有正當合法權源之
    事實舉證證明，則原告主張被告係無權占有，而依民法第76
    7 條之規定，請求被告應將坐落桃園縣復興鄉○○○段125
    地號土地上，如附圖所示編號125-A （面積39平方公尺）、
    125 -B（面積42平方公尺）、125-C （面積115 平方公尺）
    、125- D（面積9 平方公尺）、125-E （面積13平方公尺）
    、125-F （面積35平方公尺）之地上物拆除，將土地返還原
    告，為有理由，應予准許。
六、兩造分別陳明願供擔保，聲請宣告假執行或免為假執行，經
    核均無不合，爰分別酌定相當之擔保金額宣告之。
七、兩造其餘攻擊防禦方法及所提出之各項證據資料，經審酌後
    ，因認與判決之基礎無涉，且不影響判決之最後結果，爰不
    予以一一論述，附此敘明。
八、據上結論：原告之訴為有理由，依民事訴訟法第78條、第39
    0 條第2 項、第392 條第2 項，判決如主文。
中　　華　　民　　國　　96　　年　　6 　　月　　20　　日
                  民事第三庭    法　官　張益銘
以上正本係照原本作成。
如對本判決上訴，須於判決送達後20日內向本院提出上訴狀。
中　　華　　民　　國　　96　　年　　6 　　月　　20　　日
                                書記官　陳鳳怡
